臺灣臺中地方法院刑事判決　　　　　　　　　　　　九十二年度訴字第二六九九號
　　公　訴　人　臺灣臺中地方法院檢察署檢察官
　　被　　　告　甲○○
　　指定辯護人　本院公設辯護人　乙○○
右列被告因加重強盜等案件，經檢察官提起公訴（九十二年度偵緝字第一二二四號）
，本院判決如左：
    主  文
甲○○共同連續意圖為自己不法之所有，而搶奪他人之動產，處有期徒刑貳年陸月。
其餘被訴加重強盜部分，無罪。
    事  實
一、甲○○與己○○因缺錢花用，竟共同基於行搶他人財物之概括犯意聯絡，意圖為
    自己不法之所有，先於民國九十二年五月五日二十一時三十五分許，在臺中市○○○街與天津路口，以前開方式，搶奪林春蘭所有之深藍色公事包一只得手，內
    有現金新臺幣（下同）一萬三千元、行動電話二支、國身身分證一張、健保卡二
    張、金融卡二張等財物；又於九十二年五月五日二十三時二十分許，在臺中市○
    區○○街與東英路口，利用己○○單獨行竊所得車牌號碼不詳之機車作為行搶工
    具，由己○○騎乘前開機車搭載甲○○，趁丁○○未及防備之際，由甲○○自後
    搶奪丁○○之皮包一只，內有現金一千元、電子辭典一部等財物；得手後，甲○○與己○○即將前開搶得之現金朋分花用，行動電話則交由己○○持往臺中市○
    區○○路與復興路口之跳蚤市場內不知名之通訊行變賣，得款花用，其餘證件、
    卡片、皮包及前開機車則任意丟棄不知去向。翌日，甲○○復與己○○共同基於
    承前之概括犯意，意圖為自己不法之所有，於九十二年五月六日十七時五十五分
    許，在臺中市○區○○街與大墩十四街口，利用己○○另行單獨行竊所得之車牌
    號碼ＩＵＤ—三一六號機車（該機車係陳士峰於九十二年五月五日二十三時許，
    在臺中市○區○○路二六０號前遭竊之物）作為行搶工具，由己○○騎乘前開機
    車搭載甲○○，趁戊○○不及防備之際，由甲○○自後搶奪戊○○所有之手提袋
    一只，內有現金一千元、行動電話一支、金融卡二張、國民身分證一張等財物，
    得手後，甲○○、己○○亦將搶得之現金朋分花用，行動電話仍交由己○○持往
    不知名之通訊行變現花用，其餘證件、卡片、皮包及前開機車則任意棄置不知去
    向。嗣因己○○於九十二年五月八日零時許，在臺中市○區○○路一段二四五巷
    十號，為警查獲，並帶同警方前往臺中市五權國中旁起獲前開作為行搶工具使用
    之車牌號碼ＩＵＤ—三一六號機車後，因而循線獲悉上情。
二、案經臺中市警察局移送臺灣臺中地方法院檢察署檢察官偵查起訴。
    理  由
壹、有罪部分：
一、訊據被告甲○○對於右揭時地，利用共同被告己○○單獨行竊所得之機車作為行
    搶工具，由共同被告己○○騎乘機車搭載被告，再由被告利用被害人丁○○、林
    春蘭、戊○○不及防備之際，由被告自後側連續搶奪被害人丁○○、林春蘭、戊○○所有之財物得手等情，業經於本院調查及審理中坦認屬實，核與證人即共同
    被告己○○於本院審理中到庭證述內容及證人即被害人丁○○、戊○○、林春蘭
    、陳士峰之指述情節相符，並有前開車牌號碼ＩＵＤ—三一六號機車經由被害人
    陳士峰領回之贓物保管收據一份、查獲之前開車牌號碼ＩＵＤ—三一六號機車照
    片二張、車輛竊盜、車牌失竊資料個別查詢報表—查詢車輛認可資料一份、被害
    人林春蘭領回遭搶行動電話之贓物保管收據一份在卷可稽，被告自白供述與現有
    事證相符，應堪置信。本件事證已臻明確，被告犯行，洵堪認定。
二、被告與共同被告己○○基於共同搶奪他人財物之概括犯意聯絡，意圖為自己不法
    之所有，利用共同被告己○○單獨行竊所得之機車作為行搶工具，由共同被告己○○騎乘機車搭載被告，利用被害人丁○○、戊○○、林春蘭未及防備之際，由
    被告自後搶奪被害人丁○○、戊○○、林春蘭所有之財物得手，核其所為，係犯
    刑法第三百二十五條第一項之搶奪罪。被告與共同被告己○○就前開搶奪犯行間
    ，顯有共同之犯意聯絡及行為分擔，為共同正犯。又被告先後三次搶奪他人財物
    之犯行，其時間緊接，手段同一，所觸犯犯罪構成要件相同之罪名，顯係基於概
    括犯意而為之，為連續犯之裁判上一罪關係，應依刑法第五十六條之規定，論以
    一罪，並加重其刑。爰審酌被告年輕力壯，不思循正途，獲取生活所需，竟與共
    同被告己○○共同以行搶單身女子之方式，獲取財物，造成被害人之財產損失及
    身心受創，影響民眾安寧秩序，危害社會治安，惟被告犯罪後，於本院審理中坦
    承搶奪犯行，犯後態度尚稱良好等一切情狀，量處如主文所示之刑，以示懲儆。
貳、無罪部分：
一、公訴意旨略以：被告與共同被告己○○共同基於攜帶兇器強盜他人財物之概括犯
    意，先於九十一年五月二十八日凌晨二時四十五分許，在臺中市○○區市○路與
    龍門路口，持西瓜刀強盜被害人庚○○所有之行動電話一支、信用卡一張、金融
    卡一張、車牌號碼二Ｑ—七三三八號自小客車一輛等財物得手，又於九十二年五
    月六日凌晨零時十五分許，在臺中市○區○○○街一五五號前，持小刀強盜被害
    人丙○○所有之現金七百元、金融卡一張、國民身分證一張、駕照一張、行照一
    張、車牌號碼ＥＺＭ—一二三號輕型機車一輛等財物得手，案經臺中市警察局移
    送偵辦；因認被告涉犯刑法第三百三十條第一項之加重強盜罪嫌云云。
二、按犯罪事實應依證據認定之，無證據不得認定犯罪事實；不能證明被告犯罪或其
    行為不罰者，應諭知無罪之判決，刑事訴訟法第一百五十四條第二項、第三百零
    一條第一項分別定有明文。而刑事訴訟法上所謂認定犯罪事實之證據，係指足以
    認定被告確有犯罪行為之積極證據而言，該項證據自須適合於被告犯罪事實之認
    定，始得採為斷罪資料，最高法院二十九年上字第三一０五號著有判例。又認定
    犯罪事實所憑之證據，無論係直接證據或間接證據，其為訴訟上之證明，須於通
    常一般之人均不致有所懷疑，而得確信其為真實之程度者，始得據為有罪之認定
    ，倘其證明尚未達到此一程度，而有合理之懷疑存在，復無其他調查途徑可尋，
    法院即應為無罪之判決，最高法院七十六年臺上字第四九八六號著有判例。
三、公訴人認被告涉有前開加重強盜罪嫌，無非係以：右揭事實業經被告坦承不諱，
    核與證人己○○、庚○○、丙○○於偵訊中之證述情節相符，並有庚○○被搶行
    動電話照片、贓物領據等附卷可資佐證等，資為論據。
四、訊據被告堅詞否認有何前開加重強盜之犯行，辯稱：伊僅與共同被告己○○共同
    騎乘機車徒手行搶五件而已，行搶過程從未攜帶任何工具或刀械，且伊所行搶之
    內容，僅以被害人皮包內之財物為限，從未行搶被害人所有之機車或自小客車，
    被害人庚○○、丙○○既無法指認伊，且指稱渠等所有之自小客車及機車亦遭搶
    ，則該二件攜帶刀械強盜之案件，應非伊所為等語。
五、經查：
    （一）對於被害人庚○○遭攜帶兇器強盜部分，被害人庚○○於警詢中指稱「二
          個歹徒均戴安全帽及口罩，身高約一七八公分左右，濃眉，操國、臺語口
          音，（騎乘）黑或藍色機車號碼為○Ｖ—二三二號。」等語（參照九十二
          年度偵字第九六八０號偵查卷第十四—一頁反面），而共同被告己○○身
          高一七二公分（參照本院九十三年一月三十日審判筆錄第八頁），被告身
          高一七一公分（參照九十二年度偵字第九六八０號偵查卷第二六頁），被
          害人庚○○指述之行搶歹徒身型顯然與被告及共同被告己○○有所差異，
          且被害人庚○○亦無法明確指認行搶歹徒即為被告與共同被告己○○；又
          被害人於偵查中到庭結證稱：「我在市政路那邊被搶，當時我開二Ｑ—七
          三三八號車子，我停在路口等紅燈要左轉，我按喇叭警示，結果被告跟我
          一起上中彰，後來他騎機車在我前面攔我下來，由後面穿藍色夾克拿一把
          西瓜刀要我下車，他打開我車門，便以西瓜刀將我安全帶割斷，讓我跪在
          地上，他就將我車子開走，我車上的皮包內有手機、現金二千多元、提款
          卡，後來手機、車子都有找回來，不過我事後約一星期歹徒打電話給我男
          友陳天富說我們有無一臺車子被搶，但該車是陳天富姊姊所有，他們勒贖
          要五萬元，我跟他們討價還價，直到第二天第二通電話他們才同意降價，
          所以我就匯款過去，匯款後，他們說車子在北屯那邊，可是車子卻是警方
          找到的。‧‧‧他們說如果不匯款要將車子解體，可是車子找回來前前後
          後我花十多萬元。」等語（參照九十二年度偵字第九六八０號偵查卷第八
          二頁），佐以證人即共同被告己○○於本院審理中到庭結證稱：「（問：
          請問有無於九十一年五月二十八日凌晨行搶被害人庚○○？）有。（問：
          你與何人一起去行搶？）我忘記了，不是賴景煌，就是甲○○。（問：行
          搶所得之自小客車如何處理？）我不知道，我沒有搶車子，只是拿走皮包
          而已。（問：為何在偵查中表示本件是與甲○○共同行搶？）不是賴景煌
          就是甲○○，但是賴景煌先被抓，而且開庭時他不承認，所以我才認為是
          甲○○。（問：提示九十二年度偵字第九六八０號偵查卷第三五頁反面，
          對於你在內勤檢察官偵查時所陳述之內容有何意見？）我真的沒有搶過車
          子，我不知道筆錄為何如此記載，我是到警察局時，警察告知我有此案，
          而且擄車勒贖三萬元。（問：提示九十二年度偵字第九六八０號偵查卷第
          七四頁，對於你在承辦檢察官偵查時所陳述之內容有何意見？）我確實有
          行搶很多件，但是從未搶過車子，更沒有擄車勒贖的行為，我只有和賴景
          煌、甲○○共同行搶而已。」等語，共同被告己○○雖於偵查中多次承認
          行搶被害人庚○○，然其先後供述不一，先係對於行搶被害人庚○○之事
          ，均一概坦認，事後經被害人庚○○陳述前開遭搶情節後，即否認持刀行
          搶自小客車，惟因共同被告己○○之供述內容，並未詳細描述行搶過程，
          僅係粗略表示確有行搶而已，強盜細節部分均未敘及，其所為之供述內容
          ，過於粗糙，已有可疑之處；復以，被害人庚○○遭強盜財物後，再遭擄
          車勒贖一節，被害人庚○○於偵查中業經陳明已將匯款帳戶等提供警方查
          緝，然現有卷證內，並未見有相關查證資料，且觀諸被告與共同被告謝志
          男共同行搶之犯案模式，亦與本案大相逕庭，則被告涉案與否，更啟人疑
          慮；再者，本案現有卷證中，對於被告不利之積極事證，僅有共同被告謝
          志男先後不一之偵查供述內容，然共同被告己○○與被告係屬共同被告之
          角色，於本案中具有相當程度之利害關係，自不得逕以共同被告己○○之
          供述內容資為認定被告犯罪事實之唯一證據，仍須有其他補強證據，始足
          以成立，而現階段既無其他相關補強證據，自難遽以採信共同被告己○○
          於偵查中之供述內容，而認定被告有何共同持刀強盜被害人庚○○之犯行
          。至於被害人庚○○所有之前開行動電話係經共同被告己○○持往變賣，
          固據證人劉景仁提出中國聯通行動電話收購契約書一份（參照九十二年度
          偵字第九六八０號偵查卷第二四頁）為證，且經警採取行動電話上所遺留
          之指紋，函送指紋鑑定比對結果，確與共同被告己○○之指紋相符，亦有
          內政部警政署刑事警察局九十一年九月三十日刑紋字第０九一０二六七四
          五二號鑑驗書一份在卷足稽，現有事證固足以認定共同被告己○○曾經持
          有被害人庚○○所有之前開行動電話，然共同被告己○○持有動電話之原
          因，或係出於參與本件強盜行為，或係收受贓物代為轉售，不一而足，仍
          有待進一步查證，始足以確認，現有事證僅能達到對於共同被告己○○共
          同強盜之事實，產生合理之懷疑，仍無從達到確信之心證，而被告之參與
          與否，則更無任何直接或間接事證，足以說明其關連性存在。
    （二）另對於被害人丙○○遭持刀強盜部分，證人即被害人丙○○於本院審理中
          到庭結證稱：「（問：九十二年五月六日凌晨零時十五分在住處門口被搶
          ？）是，當時我的皮包被搶，裡面有行動電話、現金七百元、行照、駕照
          等物。（問：當時有幾人行搶？）總共有二人。（問：你在警局表示連機
          車都被搶走了？）對。（問：你可以指認行搶的人？）沒辦法，因為我沒
          有看到他們的臉，但是他們有持刀行搶，是後座的人持刀。‧‧‧（問：
          行搶的人所攜帶的刀子有多長？）就是一般的水果刀。（問：有無見過在
          庭之被告及共同被告己○○？）沒見過。」等語，被害人丙○○因未親眼
          目睹行搶歹徒之面貌，以致無法指認，且當庭證稱表示未曾見過被告與共
          同被告己○○之人，則被告與共同被告己○○涉案與否，已然令人質疑；
          又證人即共同被告己○○於本院審理中到庭結證稱：「（附表編號七被害
          人丙○○遭強盜財物案件）這件應該是我與甲○○共同行搶，我們行搶的
          時間，均在五月五日、六日兩天，沒有持刀，因為當時賴景煌已經被抓了
          ，所以不可能和賴景煌一同行搶。」、「（問：當天是否有把被害人鄭千
          慧得機車搶走？）沒有，我只有搶被害人的皮包，依據被害人的陳述，本
          件是持刀行搶，就應該不是我們所為，而且我們不搶車子，我們都是以騎
          乘機車自後把皮包搶走的方式行搶。」等語，共同被告己○○對於強盜被
          害人丙○○之事，先係答稱有行搶，然並未詳細描述強盜過程，待被害人
          丙○○陳述歹徒強盜過程後，即否認持刀強盜被害人丙○○之機車及其他
          財物，則共同被告己○○原先之供述內容即有所懷疑其真實性；復以，被
          害人丙○○並無法指認被告及共同被告己○○，本案中最主要之證據，即
          以共同被告己○○之供述內容為據，惟詳細觀察共同被告己○○於偵查中
          之供述內容，共同被告己○○對於強盜之過程，並未就細節部分詳予描述
          ，且共同被告己○○於知悉被害人丙○○陳述之行搶過程後，即否認參與
          該件強盜案件，顯見共同被告己○○之供述內容，仍有待查證其真實性後
          ，始足為認定事實之證據使用，而本案中對於共同被告己○○之供述內容
          ，既無其他相關證據足以補強，本院亦難僅以共同被告己○○之唯一供述
          內容，資以認定被告有何參與持刀強盜被害人丙○○財物之事實。
    （三）綜上所述，現有事證尚不足認定被告有何與共同被告己○○共同攜帶刀械
          強盜被害人庚○○、丙○○之加重強盜行為，則被告該部分所辯，應堪採
          信。此外，復查無其他具體事證足以說明被告有何共同攜帶兇器強盜之事
          實，自難遽以認定被告有何加重強盜之犯行；是以，被告前開被訴加重強
          盜之犯行，應屬不能證明，揆諸首揭規定及判例意旨，本院爰為無罪判決
          之諭知。
六、至於臺灣臺中地方法院檢察署檢察官九十二年度偵字第二三二八０號移送併辦意
    旨略以：被告於九十二年十月十一日凌晨三時五十五分許，騎乘不詳車號之機車
    ，途經臺中市○○區○○路一段五三號前，見被害人劉復華獨自一人徒步行走，
    竟意圖為自己不法之所有，以機車攔阻劉復華之去路，先喝令被害人劉復華交出
    左肩背負之皮包，被害人劉復華不從，並向前逃跑時，被告遂出手拉扯被害人劉
    復華之皮包，並以持刀砍殺被害人劉復華手部之強暴方式，至使被害人劉復華不
    能抗拒，而取走被害人劉復華之皮包（內含汽車駕照、行照、汽車鑰匙、銀行及
    郵政儲金簿、行動電話一具及現金一萬二千元），得逞後，隨即逃逸，嗣因被告
    於拉扯中掉落其平日使用之0000000000號行動電話，經警依該行動電
    話之通聯紀錄而循線查獲，案經臺中市警察局第五分局移送偵辦，因認被告涉犯
    刑法第三百三十條第一項之加重強盜罪而予移送併辦。訊據被告堅詞否認有何前
    開加重強盜之犯行，辯稱：案發當天，伊與友人去喝酒，喝到半夜，後來喝醉了
    ，連行動電話遺失都不知道，根本無法行搶等語。經查：被害人劉復華於警詢中
    指稱「因歹徒戴有大型灰色口罩且配戴有暗色之眼鏡，我無法明確指認，但身材
    很吻合」、「騎乘深色重型機車」等語，佐以證人陳嬌慈於警詢中陳稱「他（指
    被告）平日使用之交通工具為銀色ＥＺＳ—七六０號輕型機車」等語，被害人劉
    復華指述之歹徒所使用之深色重型機車，與被告平日慣常使用之銀色輕型機車顯
    然不同，且被害人劉復華並無法明確指認被告之面貌，單純以身材為篩選條件，
    範圍則過於寬鬆，並無從確實鎖定行搶者之特徵，被害人劉復華既無從明確指認
    被告即為強盜財物之人，且被告亦自始否認行搶，則被告是否確為行搶之人，即
    有可疑之處；又本件僅有被害人劉復華之警詢陳述內容，公訴人並未以證人身分
    聲請傳喚到庭作證，則被害人劉復華於警詢之陳述內容，係屬被告以外之人於審
    判外之陳述，屬於傳聞證據，亦不具有證據能力；至於被告平日使用之前開行動
    電話何以遺留現場，其可能之原因，或係出於被告行搶時遺落，或係出於被告遭
    搶或遭竊後，行搶或行竊之人再度行搶而遺落，依據現有事證，更無從據以確認
    。是以，對於被告攜帶兇器行搶被害人劉復華所有之財物，涉犯加重強盜罪嫌部
    分，目前罪證尚有未足，且被告被訴涉犯加重強盜罪部分，經調查結果，認為現
    有事證尚不能證明其犯行，而為無罪判決之諭知，業如前述，則本件移送併辦部
    分，本院更無從併予審理，爰退由承辦檢察官另行偵辦處理。
據上論斷，應依刑事訴訟法第二百九十九條第一項前段、第三百零一條第一項，刑法
第二十八條、第五十六條、第三百二十五條第一項，判決如主文。
中      華      民      國      九十三      年    二    月     十三     日
                                臺灣臺中地方法院刑事第五庭
                                    審判長法  官  梁堯銘
                                          法  官  劉麗瑛
                                          法  官  巫淑芳
右正本證明與原本無異。
如不服本判決，應於送達後十日內向本院提出上訴狀（須附繕本），上訴於臺灣高等
法院臺中分院。
                                          書記官
中      華      民      國      九十三      年      二    月    十三    日
附錄論罪科刑法條：
刑法第三百二十五條：
意圖為自己或第三人不法之所有，而搶奪他人之動產者，處六月以上五年以下有期徒
刑。
因而致人於死者，處無期徒刑或七年以上有期徒刑，致重傷者，處三年以上十年以下
有期徒刑。
第一項之未遂犯罰之。
